臺灣板橋地方法院刑事判決　　　　　　　　　　　　　九十三年度易字第三四六號
　　公　訴　人　臺灣板橋地方法院檢察署檢察官
　　被　　　告　乙○○
右列被告因妨害名譽案件，經檢察官聲請以簡易判決處刑（九十二年度偵字第一九八
三○號），本院刑事庭受理後（九十三年度簡字第九三九號），認不宜簡易判決處刑
，改依通常程序審理，本院判決如左：
    主      文
乙○○無罪。
    理      由
一、公訴意旨略以：被告乙○○意圖散布於眾，基於概括犯意，自民國九十二年九月
    三日晚上十一時五十二分許起至同年月十六日下午三時五十三分許止，連續於臺
    北縣板橋市○○街十一巷十四號二樓住處，以其個人電腦，使用IP:211.74.131.
    187連接網路，進入網址為http://bndj.tacocity.com.tw之《百年大鎮社區言論
    廣場》，並分別以「挺你的住戶」、「快快快」、「Ａ錢先」、「那就喝蕃茄汁
    ㄅ」、「amy」、「Big Hammer」、「住戶」、「提心吊膽的住戶」、「力不從
    心」、「裝肖維」等代號，指摘、傳述是時擔任桃園縣龍潭鄉百年大鎮社區總幹
    事之告訴人丙○○，「假借SARS防治以管委會名義販賣口罩（錢都進自己口袋）
    ‧‧‧有貪瀆之嫌‧‧‧」、「這次SARS關係，在社區也有募款活動，但不知為
    何現在只看到『募』的動作，卻也沒看到『捐』的動作呢？實在令人疑竇，曾致
    電給服務中心找總幹事多次，但都找不到人，心中自有疑惑，這『總幹事』到底
    有沒有所謂『上班時間』呢？他的薪水是每個住戶給的，要找人卻常找不到，這
    錢會不會太好拿了，如此好康的工作，我想我在家英英美代子的黃臉婆也可勝任
    的，下一屆何不換我做做看呢？‧‧‧沒降管理費但我住的大樓地下室近日被縱
    火兩次，究竟我所繳的管理費，為我保障了什麼呢？錢到底去了哪兒？監視器不
    裝，卻去修繕游泳池，真是奇怪，是不是工程較大，Ａ的多，Ａ的快呢？」、「
    ‧‧‧今天下午前去找那總幹事，竟不見蛋，喂！這薪水這麼好拿，竟可早退，
    上班時間不是人不在，要不就和那櫃檯王小姐在ＫＴＶ裡是在『純聊天』？還是
    在幹啥？‧‧‧」、「‧‧‧我們的最低要求只是身家財產安全，二十年的奮鬥
    就只為了一間可讓全家有棲身之所的房子而已，別把每個住戶都想成與你們一樣
    齷齪不堪，行嗎？」等文字，並指摘、傳述是時在百年大鎮社區管理委員會ＶＩ
    Ｐ櫃檯服務之告訴人甲○○，「我ＶＩＰ裡走動時，就常聽到妳在呼喝裡面的小
    孩，或板著一付晚娘面腔給我們這些住戶看，‧‧‧還有紅杏出牆是不道德的」
    、「‧‧‧那個王小姐，王晚娘，那臉真是有夠臭的，拜託妳們不要那麼囂張，
    這醜事真要上報嗎？」等文字，指稱告訴人丙○○貪瀆，並影射林望浩與甲○○
    有曖昧關係，足以毀損林望浩、甲○○之名譽，因認被告涉有刑法第三百十條第
    二項之加重毀誹罪嫌等語。
二、按犯罪事實應依證據認定之，無證據不得認定犯罪事實，刑事訴訟法第一百五十
    四條第二項定有明文。又認定不利於被告之事實，須依積極證據，苟積極證據不
    足為不利於被告事實之認定時，即應為有利於被告之認定，更不必有何有利之證
    據，最高法院三十年上字第八一六號著有判例可資參照。
三、公訴人認被告乙○○涉有加重毀誹罪嫌，無非是以告訴人丙○○、甲○○於偵查
    中之指訴，並有被告位於臺北縣板橋市○○街十一巷十四號二樓住處及電腦設備
    照片及網址為http://bndj.tacocity.com.tw之《百年大鎮社區言論廣場》於九
    十二年六月三日起至同年月十六日止以電腦IP:211.74.131.187刊登之文章數則
    、數位聯合電信股份有限公司函覆桃園縣政府警察局平鎮分局第○九二六○一六
    五五七號函、數位聯合電信股份有限公司函覆臺灣板橋地方法院檢察署博署九十
    二年度偵字第一九八三○號函、被告
    之一房屋之土地及建物所有權狀、良福保全進駐百年大鎮員工人事資料表、百年
    大鎮社區九十二年度第四次管理委員會會議記錄、百年大鎮社區九十二年管理委
    員會名冊聯絡表、百年大鎮社區地圖、百年大鎮社區繳納管理費之住戶名冊等影
    本附卷為其論據。訊據被告乙○○固坦承
    九樓之一係屬百年大鎮社區內，實際則與其妻丁○○居住於臺北縣板橋市○○街
    十一巷十四號二樓，且電腦IP:211.74.131.187確係其所申請使用之事實，惟始
    終堅詞否認有何妨害名譽之犯行，辯稱：告訴人等指訴的誹謗文字均非伊所寫，
    實係其妻丁○○趁伊上班外出時所為之發文等語。經查，證人即被告之妻丁○○
    於本院審理時結證稱：伊在網路上前後總共寫了約四、五十篇文章，偵查卷宗內
    附的文章除了「假借SARS防治以管委會名義販賣口罩（錢都進自己口袋）‧‧‧
    有貪瀆之嫌‧‧‧」部分是回應他人之文章外，其餘都是伊所寫，被告並不知道
    是伊上網寫的等語（見本院九十三年六月八日審判筆錄第十至十二頁），可見被
    告所稱本件犯行非其所為，顯非空言置辯。再者依被告於審判中提出其妻丁○○
    當選百年大鎮社區管理委員會委員之當選證書觀之，證人丁○○既擔任百年大鎮
    社區之管理委員，對於該社區之管理事項自較被告具有更多的關注，要謂本件相
    涉之文章為其所寫，亦符事理。況且證人丁○○與被告同住於臺北縣板橋市○○
    街十一巷十四號二樓，其自專校畢業後，一直以撰寫電腦程式為業，熟諳電腦網
    路操作，業據其於審理時證述明確（見本院九十三年六月八日審判筆錄第八頁、
    第九頁），而檢察官至被告上址住處履勘結果，該址確有足供丁○○上網之電腦
    可稽，益見證人丁○○及被告所稱情節均屬有據，徵而可信。至於依檢察官所提
    之網址http:/ /bndj.tacocity.c om.tw之《百年大鎮社區言論廣場》於九十二
    年六月三日起至同年月十六日止以電腦IP:211.74.131. 187刊登之文章數則、數
    位聯合電信股份有限公司函覆桃園縣政府警察局平鎮分局第○九二六○一六五五
    七號函、數位聯合電信股份有限公司函覆臺灣板橋地方法院檢察署博署九十二年
    度偵字第一九八三○號函、被告
    房屋之土地及建物所有權狀、良福保全進駐百年大鎮員工人事資料表、百年大鎮
    社區九十二年度第四次管理委員會會議記錄、百年大鎮社區九十二年管理委員會
    名冊聯絡表、百年大鎮社區地圖、百年大鎮社區繳納管理費之住戶名冊等影本證
    據資料觀之，固可得知公訴人所指訴之相關文章或與被告生活之空間及申請之電
    腦設備間具有某程度之關係，惟被告既非獨居之人，則與其同住之人即有利用上
    開設備作為之可能，參諸證人丁○○前開證述，倘無其他積極舉證，自不能徒憑
    前揭證據等項遽為不利被告事實之認定。
四、綜上所述，足認被告上開所辯，誠非虛妄，應可信憑，本件尚難徒以告訴人等片
    面且尚具瑕疵之指訴遽入人罪。此外，復查無其他積極、具體確切之證據足資認
    定被告涉有公訴人所指之妨害名譽犯行，是因不能證明被告犯罪，自應為無罪判
    決之諭知。
據上論斷，應依刑事訴訟法第四百五十二條、第三百零一條第一項，判決如主文。
本案經檢察官程秀蘭到庭執行職務
中　　　華　　　民　　　國　　九十三　　年　　　六　　　月　　二十三　　日
                                      臺灣板橋地方法院刑事第十四庭
                                          審判長法  官  趙  義  德
                                                法  官  絲  鈺  雲
                                                法  官  張  江  澤
右正本證明與原本無異。
如不服本判決，應於判決送達後十日內，向本院提出上訴狀。
                                                書記官  吳  健  政
中　　　華　　　民　　　國　　九十三　　年　　　六　　　月　　二十三　　日
